【裁判字號】    95,交抗,792
【裁判日期】    951016
【裁判案由】    違反道路交通管理處罰條例
【裁判全文】
臺灣高等法院交通事件裁定             95年度交抗字第792號
抗  告  人  甲○○
即受處分人
上列抗告人因違反道路交通管理處罰條例案件，不服臺灣士林地
方法院，中華民國95年8月7日所為裁定（95年度交聲字第337號
），提起抗告，本院裁定如下：
    主  文
抗告駁回。
    理  由
一、抗告意旨略以：「臺灣士林地方法院95年度交聲字第337號
    裁定，（原處分案號：北市二字第裁22-ADI900756號）民國
    94年9月19日23時35分，駕駛行經台北市○○街○段致遠路
    交叉路口時過黃燈，被員警誤判闖紅燈，特為其聲明異議。
    抗告人於95年8月16日收受裁定正本，不服該裁定，特於法
    定期間內提起，請撤銷原裁定，更為適當裁定。抗告理告如
    下：依此案開庭審理法官之裁定，針對經查理由，依員警說
    詞，員警在法庭完整描述猶在眼前現場狀況，但經過十個月
    之久（民國94年9月19日發生至民國95年6月開庭），此員警
    仍能完全記得現場發生狀況，像昨日發生之事，非常令人質
    疑，難道此員警在這十個月之間所有經手交通案件皆能全記
    得並在十個月之後仍能完整說出，此點請法院仔細了解。針
    對第三點，法官依據此員警之公職身分，以及與本人素不相
    識，復無仇怨，就可判定此員警之說詞為正確的，無做偽證
    之必要，針對此點本人非常不認同，以下提出四點疑問，第
    一，如法官可依員警之說辭判定推定對錯是非，並無證據可
    言，請問警察還會有失職之事會發生嗎？警察之官司只要無
    證據指出錯誤，皆會依警察之說詞判定是非對錯嗎？第二，
    如果只依此員警之說詞判定本人之申訴無效，是否間接說明
    本人之申訴為謊言，並為了900元之罰金上訴公堂，本人所
    說皆為捏造？請問，法院是否有證據可判定本人所說為捏造
    ？或著說如無法確認本人所說有錯，法院判決就可跳過查證
    ，直接依據員警之說詞判決？請問法院是依據法律哪一條來
    做判決執法？是否應提供影本查閱以示公正？還是法律有指
    明可依據法官之『推定』來做判決？第三，本人聽說，交通
    員警之薪資為業績制，如為真實，不知法院是否有考慮此點
    ，如何知道此員警會否是因為此點而故意開單？如真為業績
    制，此點為不可否認之疑點。第四，在此裁定書內，此法官
    對本人之申訴以『空言』形容，如無證據說明，已嚴重至對
    本人之人格的汙辱，本人是否擁有追訴權？此法官是否需要
    修正言詞並向本人道歉？請地方法院依照本人提出之所有疑
    問依據法律一一回應，並而回應之內容負責。本人將會將此
    抗告狀轉發至所有相關單位以尋求公正性」等語。
二、本件抗告人即受處分人甲○○於民國（下同）94年9月19日
    23時35分，駕車牌號碼R25818號自用一般小客車直行經臺北
    市○○街○段、致遠路交岔路口時，違規闖越紅燈直行，經
    臺北市政府警察局北投分局掣單舉發，認其違反道路交通管
    理處罰條例第53條第1項、第63條第1項第3款之規定，並經
    處分機關即臺北市交通事件裁決所依上開規定及違反道路交
    通管理事件統一裁罰標準及處理細則等規定，於95年4月24
    日裁處受處分人罰鍰5,400元，並依同條例第63條第1項第3
    款記違規點數3點。
三、抗告人聲明異議意旨略以：「行經西安街一段、致遠路交岔
    路口時，燈號為黃燈，並無闖紅燈違規之事實，警員判斷違
    規闖紅燈，並無任何證據。又如過黃燈要被當成闖紅燈，難
    道以後過路口遇黃燈時要停下來？向原處分機關表示不服舉
    發，經原處分機關裁決維持舉發結果後，於法定期限內聲明
    異議」云云。
四、原審裁定略以：「(一)、訊據異議人即甲○○陳稱：「在穿越
    西安街一段、致遠街路口時，看到的燈號為黃燈，過了十字
    路口後警員即開單說闖紅燈」云云。(二)、證人即當場舉發警
    員楊智淵證稱：「當時開車跟在異議人的後面，當時與異議
    人保持4到5公尺的距離即大約一部自小客車的距離，當時黃
    燈已經亮了，而異議人距離路口尚有10公尺之遠，看到異議
    人的煞車燈沒有亮，還是慢慢開到路口，此時燈號已轉為紅
    燈；異議人穿越路口時，當時之號誌是紅燈，異議人之行為
    應屬闖紅燈無疑。(三)、上開證人身為公職，與異議人素不相
    識，復無仇怨，自無設詞誣陷致身觸偽證重罪之必要，況且
    ，核其證詞，對於異議人違規情節指述綦詳，亦無誤記誤認
    之虞，則執勤警員本其維護交通秩序、安全職責所為之舉發
    ，自應受到合法、正確之推定。異議人空言泛稱伊未闖紅燈
    云云，尚非可採。受處分人有違規闖紅燈之事實甚明。從而
    原處分機關依道路交通管理處罰條例第53條第1項、第63條
    第1項第3款，道路交通安全規則第102條第1項第1款及違反
    道路交通管理事件統一裁罰基準表規定，裁處罰鍰5,400元
    ，併記違規點數3點，並無不當。本件聲明異議為無理由，
    應予駁回」。
五、經查：
(一)、按汽車駕駛人，行經有燈光號誌管制之交岔路口闖紅燈者，
    處新台幣（下同）1,800元以上5,400元以下罰鍰，併計違規
    點數3點，道路交通管理處罰條例第53條第1項、第63條第1
    項第3款定有明文。又按汽車行駛至交岔路口，其行進、轉
    彎，應遵守燈光號誌或交通警察之指示，道路交通安全規則
    第102條第1項第1款亦定有明文。
(二)、本件抗告人即受處分人甲○○對其於94年9月19日23時35分
    ，駕車牌號碼R25818號自用小客車直行經臺北市○○街○段
    、致遠路交岔路口時，經警舉發之事實並不爭執，僅爭執當
    時之燈號為黃燈，並無闖紅燈違規之事實，主張警員判斷違
    規闖紅燈，並無任何證據。以及認為原審認定抗告人所陳不
    可採，而採信警察之證詞不服。是本件之爭點僅為抗告人之
    陳述或舉發警察之陳述何者可信。
(三)、按法院受理交通事件，準用刑事訴訟法之規定，道路交通管
    理處罰條例第89條前段定有明文，是刑事訴訟法第155條：
    「證據之證明力，由法院本於確信自由判斷。但不得違背經
    驗法則及論理法則。無證據能力、未經合法調查之證據，不
    得作為判斷之依據」之規定所揭示刑事訴訟法上法院認定事
    實之重要原則，於法院審理行為人違反道路交通管理處罰條
    例案件時，當有其適用。本件證人即當場舉發警員楊智淵於
    原審到庭具結作證，是其所為之證詞，具備法定之證據能力
    ，至於其證稱：「當時開車跟在異議人的後面，當時與異議
    人保持4到5公尺的距離即大約一部自小客車的距離，當時黃
    燈已經亮了，而異議人距離路口尚有10公尺之遠，看到異議
    人的煞車燈沒有亮，還是慢慢開到路口，此時燈號已轉為紅
    燈；異議人穿越路口時，當時之號誌是紅燈，異議人之行為
    應屬闖紅燈無疑」等詞，抗告人雖質疑其於案發十月之久仍
    能記憶，並且對於原審法院採取證人即當場舉發警員楊智淵
    之證詞置疑，然查，「認定犯罪事實應依證據，而證據之證
    明力如何，屬於法院判斷之自由，（舊）刑事訴訟法第268
    條、第269條著有明文。故事實審法院就案內所有證據，依
    法調查，本於所得之心證分別取捨而為事實之判斷，茍於證
    據法則無所違背，當事人即不得專從證據之證明力上任意指
    摘，執為第三審上訴之理由（27年上字第2079號判例）」，
    亦即關於證據證明力之採擇，為事實審法定之職權，只要認
    定不違背經驗與論理法則，即不違法，本件證人為承辦警察
    ，其既到庭具結陳述，且證人與抗告人並不相識，毫無怨懟
    ，自無自陷於偽證罪之追訴而構詞誣賴抗告人之理，且於本
    件卷存證據資料內亦無任何積極證據足以證明警員上開證述
    係屬虛偽，未有足以令人顯信其證述為不可採之品行證據或
    前科證據存在，自不得僅因證人為本件開單告發抗告人之警
    員而否認其於訴訟上所具之證人資格，況抗告人就上開證人
    之證述，復無法提出有力之證據資料，以使法院對證人所述
    產生合理之懷疑，再交通警察掣單舉發違反道路交通管理處
    罰條例所列之違規事實，其專業為舉發違規對於各項違規有
    與一般人不同之專業訓練，且舉發違規為其職務對之即有相
    當經驗與記憶，且其所為本質上為行政處分，係公務員基於
    職務上之權力，依法就特定之具體事件上所為之具公法上效
    果之單方面行政行為，基於公務員為公法上行為具有公信力
    之原則，該行政行為當可被推定為真正，且值勤警員本其維
    護交通秩序、安全職責所為之舉發，自應受到合法、正確之
    推定。而本件抗告人雖以上揭情詞置辯，然並未提出任何證
    據足資佐證，尚難認為可採，其上開違規情事洵屬明確。
(四)、原審認抗告人即受處分人有違規闖紅燈之事實甚明。認為原
    處分機關依道路交通管理處罰條例第53條第1項、第63條第1
    項第3款，道路交通安全規則第102條第1項第1款及違反道路
    交通管理事件統一裁罰基準表規定，裁處罰鍰5,400元，併
    記違規點數3點，並無不當，且以前述理由，裁定本件聲明
    異議為無理由，應予駁回。經核原審裁定認事用法並無不合
    ，抗告人即受處分人抗告意旨爭執法院對於證據證明力採擇
    職權之行使，否認違規，以聽說「警員薪資為業績制」之揣
    測詞句，忽略公務員法定之薪資結構與值勤之公信力，亦未
    能了解法院對於證據證明力判斷法定職權之前述規定，其以
    無依據之前詞指摘原審裁定不當，並要求原審法官對之道歉
    等詞，均為無理由，應予駁回。
六、據上論結，應依道路交通案件處理辦法第26條，刑事訴訟法
    第412條，裁定如主文。
中    華    民    國    95    年    10    月    16    日
                  交通法庭審判長法  官   蔡永昌
                                法  官   陳榮和
                                法  官   施俊堯
以上正本證明與原本無異。
不得再抗告。
                                書記官   陳彥蕖
中    華    民    國    95    年    10    月    16    日


司法院資訊處製作；財團法人民間司法改革基金會備份。
